臺灣高等法院刑事裁定　　　　　　　　　　　　　　　九十一年度抗字第三八八號
　　抗　告　人
　　即 具保 人　　甲○○
　　被　　　告　　乙○○
右列抗告人因沒入保證金案件，不服臺灣新竹地方法院中華民國九十一年五月間裁定
（九十一年度聲字第三七三號）提起抗告，本院裁定如左：
    主  文
原裁定撤銷，發回臺灣新竹地方法院。
    理  由
一、原審裁定意旨略以：具保人甲○○因被告乙○○所犯竊盜案件，經臺灣新竹地方
    法院檢察署檢察官指定保證金新臺幣五萬元，由具保人出具現金保證後，將被告
    停止羈押在案。茲因該案件經判決確定後，由臺灣新竹地方法院檢察署通知被告
    並命具保人帶同被告到案執行，均未見被告到案，而由臺灣新竹地方法院檢察署
    發佈通緝中，此有臺灣新竹地方法院檢察署竹檢雲執正緝字第四五九號通緝書、
    臺灣新竹地方法院檢察署命具保人帶同被告到庭函文暨送達證書、保證金收據等
    資料在卷可憑，且以被告目前未在監在押，亦有臺灣新竹地方法院法務部在監在
    押資料表附原審卷可按，是被告逃匿之事實堪以認定，依刑事訴訟法第一百十八
    條之規定，應沒入具保人所繳納之保證金。認檢察官聲請沒入保證金經核於法並
    無不合，而裁定將原繳納之上開保證金沒入。
二、本件抗告意旨略以：被告未能如期到案乃因被告此案未結時，人在軍中服役，茲
    被告現羈押於國防部地方軍事法院桃園分院檢察署看守所內，抗告人認被告並無
    故意逃匿，為此聲請撤銷原裁定等語。
三、按具保停止羈押之被告逃匿者，應命具保人繳納指定之保證金額，並沒入之；不
    繳納者，強制執行；保證金已繳納者，沒入之，刑事訴訟法第一百十八條第一項
    、第一百二十一條第一項分別定有明文。是沒入具保人繳納之保證金，應以被告
    在逃匿中為要件，而此事實之有無，法院應依職權調查之。
四、經查：
    (一)被告乙○○前因所犯竊盜案件，經檢察官訊問後，諭令准以五萬元具保，並由
      抗告人甲○○繳納後停止羈押在案，茲因該案件經判決確定後，由臺灣新竹地
      方法院檢察署通知被告並命具保人帶同被告到案執行，均未見被告到案，因而
      向原審法院聲請沒入抗告人前所繳納之保證金，並由臺灣新竹地方法院檢察署
      發佈通緝，固據檢察官提出臺灣新竹地方法院檢察署竹檢雲執正緝字第四五九
      號通緝書、臺灣新竹地方法院檢察署命具保人帶同被告到庭函文暨送達證書、
      保證金收據影本為證。
    (二)惟經本院稽諸該等資料內容，僅足以證明抗告人曾為被告繳納上開保證金及被
      告嗣於判決確定後未到案而遭檢察官通緝之事實，並無證據足資證明檢察官於
      通緝被告前確已對被告合法踐行傳喚及拘提程序，而足憑諸認定被告確有逃匿
      之情事，原審未依職權調借執行卷宗查明上情，逕以卷附上開通緝書為據即認
      定被告業經檢察官通知到案執行，傳拘無著，有逃匿之事實，進而裁定准許將
      抗告人所繳納保證金沒入，自失所據。
五、綜上，原審以被告逃匿為由，諭知將抗告人所繳納之保證金五萬元沒入，自有未
    合。抗告人不服原審裁定提起抗告，雖未指摘於此，然原審裁定既有上開可議，
    仍屬有理由，應由本院將原審裁定撤銷，並發回原審法院更為詳實審理，期臻適
    法。
六、據上論斷，應依刑事訴訟法第四百十三條裁定如主文。
中      華      民      國    九十一    年      七      月    二十九    日
  臺灣高等法院刑事第二十一庭
                                  審判長法  官  葉  騰  瑞
                                        法  官  黃  國  忠
                                        法  官  江  國  華
右正本證明與原本無異。
不得再抗告。
                                        書記官  吳  碧  玲
中      華      民      國    九十一    年      七      月    三十一    日
